臺灣高等法院民事判決　　　　　　　　　 95年度上字第571號
上　訴　人　龍泰營造有限公司
法定代理人　丁○○○
訴訟代理人　包漢銘律師
複代理人　　周福珊律師
被上訴人　　駿暘石藝股份有限公司
　　　　　　　　　　　　1樓
法定代理人　甲○○
訴訟代理人　黃憲男律師
上列當事人間請求給付貨款事件，上訴人對於中華民國95年5月
23日臺灣宜蘭地方法院95年度訴字第11號第一審判決提起上訴，
本院於96年1月23日期論終結，判決如下：
    主  文
上訴駁回。
第二審訴訟費用由上訴人負擔。
    事實及理由
甲、程序方面：
    上訴人未於言詞辯論期日到場，經核並無民事訴訟法第386
    條所列各款情事，爰依被上訴人之聲請，由其一造辯論而為
    判決。
乙、實體方面：
一、被上訴人起訴主張：上訴人承包宜蘭縣大同鄉公所90年度整
    建原住民部落公共設施計劃「南山村部落生活新風貌公共設
    施工程」（下稱系爭工程），因向訴外人富得貿易有限公司
    （下稱富得公司）採購之泰雅欄杆仿石柱（下稱系爭仿石柱
    ）材質與設計圖不符，致成品強度不足易斷裂，經宜蘭縣大
    同鄉公所函請上訴人改善，上訴人要求富得公司改善未果，
    上訴人乃轉向被上訴人購買合成石材人像，俾供改善系爭工
    程之用。被上訴人於93年11月27日至同年12月16日間陸續出
    貨，計交付上訴人大石柱686支（已扣除破損36支），小石
    柱660支（已扣除破損16支）（以下合稱系爭大小石柱），
    單價為大石柱每支新台幣（下同）2,500元，小石柱每支
    1,350 元，合計上訴人應給付被上訴人之貨物價金為
    2,606,000元。前開大、小石柱均經大同鄉公所驗收通過，
    惟上訴人除交付訂金支票60萬元有兌現外，其餘貨款
    2,006,000元迄未付款。
    被上訴人乃於94年11月16日發函催告上訴人給付，為此依買
    賣契約關係，請求上訴人給付2,006,000元及自起訴狀繕本
    送達翌日即95年1月25日起至清償日止按週年利率5%計算之
    遲延利息。並聲明：上訴駁回。
二、上訴人未於言詞辯論期日到庭，惟據其以前到庭辯稱：上訴
    人於標得系爭工程後，即將有關石材部分轉由被上訴人負責
    ，其中包括花崗石材及仿石柱合成人像，且上訴人自91年3
    月起陸續已支付被上訴人價金3,178,970元。惟被上訴人提
    供之仿石柱因強度不足易斷裂，經業主大同鄉公所通知改善
    ，上訴人乃以93年4月29日函請被上訴人改善。上訴人自始
    即與富得公司並無聯繫，亦不認識該公司任何人員，自不可
    能與該公司有所交易。被上訴人所交付之石柱，係因其之前
    所交付之仿石柱有瑕疵經通知改善而另為給付，並非另訂買
    賣契約，故被上訴人依買賣關係為本件請求無理由等語。並
    聲明：(一)原判決廢棄。(二)駁回被上訴人在第一審之訴及其假
    執行之聲請。(三)受不利判決願供擔保請准宣告免為假執行。
三、本件兩造不爭執之事實：上訴人向宜蘭縣大同鄉公所承作系
    爭工程，被上訴人曾於93年11月27日至同年12月16日間陸續
    交付上訴人價值合計2,606,000元之石柱。
四、被上訴人主張：兩造間訂立石柱買賣契約，被上訴人已經依
    約交貨，上訴人除交付訂金支票60萬元有兌現外，其餘貨款
    2,006,000元迄未付款，其得依買賣契約關係，請求上訴人
    給付2,006,000元及法定遲延利息等語。上訴人辯稱：其於
    承包系爭工程時，即將關於石材部分交由被上訴人負責，然
    其後因被上訴人提供之系爭仿石柱有強度不足易斷裂之瑕疵
    ，致業主大同鄉公所要求改善，上訴人乃發函請被上訴人改
    善，故被上訴人始提供系爭大小石柱，兩造並未訂立買賣契
    約等語。經查：
  (一)上訴人提出記載出貨品名為「仿石柱」之統一發票，係蓋用
    訴外人富得公司之發票章（原審卷，36頁），而蓋有被上訴
    人發票章之統一發票，出貨品名均非仿石柱（原審卷，33至
    35 頁）。上訴人93年4月29日（九三）龍泰字第069號函正
    本係寄發予訴外人富得公司，副本則寄發予業主大同鄉公所
    ，被上訴人並非為該函收件人（原審卷，8頁）。上開證據
    顯示，有瑕疵之仿石柱之出售人為富得公司，並非被上訴人
    。
  (二)證人即上訴人公司股東及上訴人法定代理人之夫林榮源到庭
    證稱：「系爭工程是由我負責與被上訴人公司接觸，工程所
    有石材都是向被上訴人公司購買，富得公司我並不認識。系
    爭工程我都是與被上訴人法定代理人本人接觸」等語（原審
    卷，81至82頁）。惟證人林榮源為上訴人公司股東及上訴人
    法定代理人之夫，並為系爭工程之實際負責施作者，與本件
    利害關係顯極密切，所為證詞難期無所偏頗，且其證詞與上
    開証物有所不符，尚無法證明上訴人與富得公司間即無仿石
    柱之買賣關係存在。
  (三)證人即上訴人公司前會計陳寶琴亦證稱：「（系爭工程上訴
    人公司有無向富得公司購買石材？）沒有」、「（有無見過
    富得公司的人？或該公司曾以電話與你聯絡？）沒有」等語
    （原審卷，85 頁）。惟其亦證稱：系爭工程之石材買賣全
    係老闆處理，所證石材買賣情節係由老闆告知等語（原審卷
    ，85頁）。陳寶琴既非處理本件買賣之人，其證詞亦無法證
    明上訴人與富得公司間無仿石柱之買賣關係存在。
  (四)證人即上訴人前員工戊○○到庭證稱：「我朋友卓金木是駿
    暘公司負責人的弟弟，他介紹上訴人向被上訴人買石柱，我
    與卓參信聯絡，我是工地主任」、「卓參信說介紹叔叔與我
    認識，因為他沒有材料」、「有和林榮源去看貨，到大陸找
    一個人是卓參信的叔叔，我不知道他是誰」等語。（本院卷
    ，36頁背面至37頁）。証人即原名卓金木之乙○○到庭證稱
    ：「戊○○是我的朋友，他做營造，他說他標到工程，只有
    兩百萬元可以做，他請我找人幫他做，我找我哥哥卓參信，
    我哥哥再找人幫他詢價，後來是我叔叔丙○○報價給他。我
    只是介紹，我沒有去看貨，戊○○自己有去大陸看，他找丙
    ○○，丙○○派一個叫阿勇的人接待他，戊○○回來之後還
    有告訴我這件事。卓參信和丙○○的公司不同。丙○○是什
    麼公司，我不知道」、「介紹之後，我就沒有參與，工程驗
    收之後，卓參信打電話給我，我打電話給戊○○，戊○○送
    支票過去，是我叔叔收的。丙○○的部分已經驗收，當然要
    給錢」等語（本院卷，56頁背面至57頁）。上訴人之法定代
    理人卓參信亦到庭稱：「在我的公司，戊○○有與我接觸，
    他向我買石柱、石雕和石片，我告訴他，我沒有做石柱，我
    介紹他向久藝買。一段時間之後，卓金木打電話給我，告訴
    我戊○○標到工程，石柱只有兩百萬元可以做，而久藝報價
    六百萬元，太貴了。我幫他找兩百萬元左右的，過了幾天戊
    ○○來找我，我把這個訊息給我叔叔，即富得貿易的丙○○
    ，就讓他們直接聯繫。結果就是向富得貿易買，後來出了事
    ，調查局調查的時候，由我的公司處理，我請了很多專家幫
    忙，找來劉茂龍和高兩誠請他們來為我們調配，再向我的公
    司下訂單」（本院卷，57頁）等語。訴外人富得公司之法定
    代理人卓輝雄雖經通知未到庭作證，然亦於95年4月17日提
    出說明書1件，略以富得公司係於91年7月10日出售仿石柱予
    上訴人，該等仿石柱係向訴外人百堅公司購入等語，並附具
    該公司開立予上訴人之統一發票、百堅公司開立予富得公司
    之統一發票、付款予百堅公司之轉帳傳票、匯款回條聯、轉
    帳傳票等在卷可稽（原審卷，70至77頁）。上訴人雖否認上
    開說明書為真正，惟證人即訴外人百堅公司之負責人鐘麗香
    到庭結證稱：「（法官提示富得公司提出之發票問：該發票
    是否你們公司所出具？）是，那這批貨應該是賣給富得公司
    。因為時間太久我記得不是很清楚」等語（原審卷89頁）。
    證人張明坤到場結證稱：「（是否載運過駿暘公司的貨到南
    山？）不是駿暘叫的貨，是報關行叫的，貨主（指入關時之
    貨主）是百堅公司。當時叫我們載運貨品過去的是富得公司
    ，指定要載到南山給龍泰公司一位叫阿豪的人」、「是在我
    送貨到南山後，那位叫阿豪的人說那個地方無法卸貨，要我
    送到五結一處借來的場地，後來才知道那是駿暘公司的地方
    」等語（原審卷，88頁）。與證人張明坤同行證人鍾文江則
    為相同之證述（原審卷，88頁）。上開証據顯示，上訴人之
    員工戊○○雖欲向被上訴人購買石柱，但因被上訴人並無石
    柱，所以被上訴人之法定代理人卓參信介紹戊○○找富得公
    司法定代理人丙○○，由富得公司出售仿石柱予上訴人。
  (五)綜合上開證據，系爭有瑕疵之仿石柱係上訴人向訴外人富得
    公司所購買，與本件上訴人向被上訴人所購買之石柱係屬不
    同之買賣契約，則上訴人辯稱：被上訴人給付有瑕疵之石柱
    ，上訴人發函請被上訴人改善，被上訴人始提供系爭大小石
    柱，兩造並未訂立買賣契約云云，並無可採。兩造間曾訂立
    買賣契約，被上訴人已交付上訴人價值合計2,606,000元之
    石柱，被上訴人僅給付60萬元貨款等情，既為兩造所不爭，
    則被上訴人主張其得依買賣契約關係，請求上訴人給付
    2,006,000元及法定遲延利息等語，即屬可採。
五、從而被上訴人依據買賣契約，請求上訴人給付2,006,000元
    及自95年1月25日起至清償日止按法定利率即週年利率5% 計
    算之遲延利息，為有理由，應予准許。原審判命上訴人如數
    給付，於法並無不合。上訴意旨指摘原判決不當，求予廢棄
    改判，為無理由，應予駁回。
六、本件事證已臻明確，兩造其餘主張與舉證，無一一論列之必
    要，併此敘明。
丙、據上論結，本件上訴為無理由，依民事訴訟法第386條第1項
    前段、第449條第1項、第78條，判決如主文。
中　　華　　民　　國　　96　　年　　1 　　月　30 　　日
　　　　　　　　　  民事第五庭
                        審判長法　官　劉勝吉
　　　　　　　　　　　        法　官  陳駿璧
　　　　　　　　　　　        法　官  高鳳仙
正本係照原本作成。
如不服本判決，應於收受送達後20日內向本院提出上訴書狀，其
未表明上訴理由者，應於提出上訴後20日內向本院補提理由書狀
（均須按他造當事人之人數附繕本）上訴時應提出委任律師或具
有律師資格之人之委任狀；委任有律師資格者，另應附具律師資
格證書及釋明委任人與受任人有民事訴訟法第466條之1第1項但
書或第2項（詳附註）所定關係之釋明文書影本。
中　　華　　民　　國　　96　　年　　2 　　月　　2 　　日
　　　　　　　　　　　　　　　書記官　黃慶霽
附註：
民事訴訟法第466條之1（第1項、第2項）：
對於第二審判決上訴，上訴人應委任律師為訴訟代理人。但上訴
人或其他法定代理人具有律師資格者，不在此限。
上訴人之配偶、三親等內之血親、二親等內之姻親，或上訴人為
法人、中央或地方機關時，其所屬專任人員具有律師資格並經法
院認為適當者，亦得為第三審訴訟代理人。
